【裁判字號】    95,婚,285
【裁判日期】    951228
【裁判案由】    確認婚姻不成立
【裁判全文】
臺灣士林地方法院民事判決               95年度婚字第285號
原      告  甲○○
                        之31.
訴訟代理人  楊貴森律師
被      告  乙○○
上列當事人間請求確認婚姻不成立事件，本院判決如下：
    主      文
原告之訴駁回。
訴訟費用由原告負擔。
    事實及理由
一、本件原告起訴主張：兩造先前持大陸地區福州市民政局於西
    元2000年9 月26日所發給之結婚證書及福州市公證處於西元
    2000年9 月27日所發給之（2000）榕公證內民字第7811號公
    證書，向臺北市大同區戶政事務所辦理結婚登記，惟兩造間
    並未舉行公開儀式，且未有二人以上之證人。按結婚應有公
    開儀式及二人以上之證人；結婚不具備民法第982 條第1 項
    之方式者無效，民法第981 條第1 項、第988 條第1 款分別
    定有明文。本件兩造結婚既未有公開儀式，應屬無效，為此
    提起本件訴訟，並聲明：(1)請求確認原告與被告之婚姻關係
    不成立；(2)訴訟費用由被告負擔。
二、被告方面則因本件未經言詞辯論，故未提出任何聲明或陳述
    。
三、按原告之訴，依其所訴之事實，在法律上顯無理由者，法院
    得不經言詞辯論，逕以判決駁回之，民事訴訟法第249 條第
    2 項定有明文。又結婚或兩願離婚之方式及其他要件，依行
    為地之規定，臺灣地區與大陸地區人民關係條例第52條第1
    項亦有明文。亦即臺灣地區人民與大陸地區人民在大陸地區
    為結婚者，應逕依行為地即大陸地區法律所規定之方式及其
    他要件，而排除我國民法相關規定之適用，合先敘明。
四、經查，兩造係於西元2000年9 月26日向大陸地區福建省福州
    市申請結婚，經該市民政局審查符合「中華人民共和國婚姻
    法」關於結婚之規定，而准予登記，並發給中華人民共和國
    結婚證，嗣兩造返臺後持相關證件向臺北市大同區戶政事務
    所申請結婚登記，此業據原告於起訴狀敘明綦詳，並據原告
    訴訟代理人到庭陳明在卷，復有原告提出之戶籍謄本、中華
    人民共和國結婚證、福州市公證處公證書等件在卷可稽，堪
    信為真。是兩造既於大陸地區結婚，揆諸前揭臺灣地區與大
    陸地區人民關係條例第52條第1 項之規定，其結婚之方式及
    其他要件自應依行為地即大陸地區之法律規定，而排除我國
    民法相關規定之適用。而依中華人民共和國婚姻法第8 條規
    定：「要求結婚的男女雙方必須親自到婚姻登記機關進行結
    婚登記。符合本法規定的，予以登記，發給結婚證。取得結
    婚證，即確立夫妻關係。未辦理結婚登記的，應當補辦登記
    。」，本件兩造已取得福州市民政局所發給之結婚證，兩造
    間之婚姻關係即合法有效成立，原告認兩造結婚並未依我國
    民法之規定舉行公開儀式，且未有二人以上之證人，兩造結
    婚應屬無效云云，容有誤會，揆諸前揭說明，原告之訴顯無
    理由，爰不經言詞辯論，逕以判決駁回之。
五、依民事訴訟法第249 條第2 項、第78條判決如主文。
中    華    民    國    95    年    12    月    28    日
                  家事法庭  法  官  陳文通
以上正本證明與原本無異。
如對本判決上訴，應於判決送達後20日內向本院提出上訴狀。
中    華    民    國    95    年    12    月    28    日
                            書記官  劉奕湘


司法院資訊處製作；財團法人民間司法改革基金會備份。
